【裁判字號】    89,訴,31
【裁判日期】    890523
【裁判案由】    誣告等
【裁判全文】
臺灣士林地方法院刑事判決                            八十九年度訴字第三一號
    公  訴  人  臺灣士林地方法院檢察署檢察官
    被      告  甲○○
右列被告因誣告等案件，經檢察官提起公訴（八十八年偵字第九○七五號）本院判決
如左：
    主  文
甲○○意圖他人受刑事處分，向該管公務員誣告，處有期徒刑伍月，緩刑貳年。
    事  實
一、甲○○於民國八十八年七月九日上午十一時許，在台北縣汐止市○○路○段二○
    二號十一樓住處，於其女兒何佩玲就讀之台北市立永吉國民中學訓導主任丙○○
    及教務主任乙○○到家訪談之際，未經同意私自在抽屜內放置錄音機錄下與許、
    莊等人間對話，於談話結束時適因錄音帶使用完畢開關彈起，致為丙○○及乙○○發現，二人責問甲○○為何擅自錄音並要求至警局處理，甲○○自知理虧隨即
    自行將該錄音帶折斷損壞丟在地上，乙○○拾起地上損壞之半卷錄音帶後與丙○○離開該處。詎甲○○明知上情，竟意圖丙○○及乙○○受刑事處分，於當日晚
    間九時許，至台北縣警察局汐止分局汐止派出所向值班員警楊宗潔提出毀損告訴
    ，誣指丙○○強拿錄音帶拒不返還，並由乙○○將錄音帶摔在地上毀損，嗣經警
    移送台灣士林地方法院檢察署偵查，復於同年十月二十二日接受台灣士林地方法
    院檢察署檢察官訊問時，仍誣指乙○○及丙○○將上開錄音帶折斷毀損。
二、案經台北縣警察局汐止分局報請台灣士林地方法院檢察署檢察官偵查起訴。
    理  由
一、訊據被告甲○○固坦承於右揭時地向警報案遭乙○○、丙○○辱罵及毀壞錄音帶
    ，惟否認有何誣告犯行，辯稱：當時係丙○○將該錄音帶自錄音機中取出後交給
    乙○○，乙○○再把錄音帶摔在地上致斷裂損壞，並非伊所折斷云云。經查：被
    告如何因偷錄對話內容為乙○○、丙○○發現加以責問，自知理虧自行將前揭錄
    音帶折斷損毀等情，業據丙○○及乙○○指訴綦詳，且與當時在場之證人丁○○
    於警訊、偵查及本院訊問時結證之情節相符（見偵查卷第九頁第一行、第卅二頁
    第二行及審理卷八十九年三月十四日訊問筆錄），被告雖辯稱證人丁○○所言不
    實，惟葉女係被告之友人，與丙○○、乙○○則素不相識，被告並供稱係葉女要
    其至警局提出告訴，則其殊無供證頗許、莊二人而誣陷被告可能，是其證詞應
    堪採信。另被告明知錄音帶係自己折斷之事實，竟仍向台北縣警察局汐止分局汐
    止派出所指稱乙○○、丙○○毀損錄音帶，而對莊、許二人提出毀損告訴（見偵
    查卷第三頁），並於臺灣士林地方法院檢察署檢察官訊問時，仍執前詞，有台北
    縣警察局汐止分局汐止派出所八十八年七月九日偵訊筆錄及台灣士林地方法院檢
    察署同年十月二十二日訊問筆錄附卷可稽，本件事證明確，被告犯行洵堪認定。
    至被告聲請訊問證人何佩玲（即被告之女）以證明其錄音乃事出有因等事項，惟
    該事項縱或屬實，僅係關係妨害秘密罪部分（已撤回告訴），與本件誣告罪要件
    無關，尚無傳喚調查必要，附此敘明。
二、核被告甲○○所為，係犯刑法第一百六十九條第一項之誣告罪。被告先後向台北
    縣警察局汐止分局汐止派所及台灣士林地方法院檢察署誣告乙○○及丙○○毀損
    錄音帶，受侵害者為國家法益，故僅成立一個誣告罪。爰審酌被告犯罪之動機、
    目的、手段、生活狀況、智識程度等一切情狀，量處如主文所示之刑。末查被告
    前未曾受有期徒刑以上刑之宣告，有臺灣高等法院檢察署刑案紀錄簡覆表附卷可
    稽，其因女兒在校適應問題與學校人員看法不同，致一時失慮誤犯本罪，且被害
    人丙○○亦於本院表示願原諒被告，堪認被告經此刑之教訓，當知所警惕，信無
    再犯之虞，本院認為前開刑之宣告，以暫不執行為適當，爰諭知緩刑二年，以啟
    自新。
三、公訴意旨另以：被告甲○○於民國八十八年七月九日上午十一時許，在台北縣汐
    止市○○路○段二○二號十一樓住處，趁其女兒就讀學校之訓導主任丙○○及教
    務主任乙○○來訪談論為何其女兒未參加該校暑期輔導等事宜之際，無故以錄音
    機竊錄渠等間非公開之談話，於談話結束時為丙○○及乙○○發現，因認被告另
    涉犯刑法第三百十五條之一第二款之妨害秘密罪。
四、按告訴乃論之罪，告訴人於第一審言詞辯論終結前得撤回其告訴。又告訴經撤回
    者，應諭知不受理之判決，刑事訴訟法第二百三十八條第一項、第三百零三條第
    三款分別定有明文。本件公訴意旨認被告竊錄丙○○及乙○○非公開談話之行為
    ，係犯刑法第三百十五條之一第二款之妨害秘密罪，依同法第三百十九條之規定
    須告訴乃論，茲據告訴人丙○○、乙○○於本院審理時具狀撤回此部分告訴，有
    撤回告訴狀在卷可參，揆諸前揭法條規定，原應為不受理之判決，惟公訴人認此
    部分與前開誣告有罪部分有牽連犯之裁判上一罪關係，爰不另為不受理之諭知。
據上論斷，應依刑事訴訟法第二百九十九條第一項前段，刑法第一百六十九條第一項
、第七十四條第一款，判決如主文。
本案經檢察官黃惠玲到庭執行職務。
中      華      民      國      八十九      年      五    月    廿三    日
                                臺灣士林地方法院刑事第一庭
                                    法  官  詹  朝  傑
右正本證明與原本無異。
如不服本判決，應於判決送達後十日內，向本院提出上訴狀。
                                    書記官  趙  信  義
中      華      民      國      八十九      年      五    月    廿三    日
附錄本案論罪科刑法條全文
刑法第一百六十九條第一項
意圖他人受刑事或懲戒處分，向該管公務員誣告者，處七年以下有期徒刑。


司法院資訊處製作；財團法人民間司法改革基金會備份。
